臺灣宜蘭地方法院刑事判決　　　　　　　　　　　　　九十三年度易字第一三四號
　　公　訴　人　臺灣宜蘭地方法院檢察署檢察官
　　被　　　告　己○○　男　三.
右列被告因詐欺案件，經檢察官提起公訴（九十二年度偵緝字第一００號），本院判
決如左：
    主  文
己○○連續意圖為自己不法之所有，以詐術使人將本人之物交付，處有期徒刑壹年。
    事  實
一、己○○明知附表編號二至四號之攤位使用人不願將攤位出租，竟基於意圖為自己
    不法所有之概括犯意，先於民國九十年二、三月間，向丁○○表示願將附表編號
    一之攤位租予丁○○，並假稱附表編號二至四號之攤位使用人亦欲將攤位出租，
    願為丁○○運作承租攤位之事宜，而於九十年四月二十七日與丁○○簽訂附表編
    號一之租賃契約，約定將附表編號一之攤位租予丁○○，以此方式取得丁○○之
    信任，致使丁○○因而陷於錯誤，誤以為己○○已租得附表編號二至四號之攤位
    ，而陸續於九十年四月二十七日、九十年五月八日，分別匯款一百零八萬元、二
    百十七萬元予己○○及於九十年九月六日晚間，交付現金三十萬六千三百二十七
    元予己○○，並與己○○先後簽訂附表編號二至四所示之租賃契約，己○○因而
    共詐得三百五十五萬六千三百二十七元之不法金錢。嗣因己○○不能如期交付附
    表編號二至四號之攤位後，即逃逸無蹤，亦未與丁○○商洽還款之事，丁○○始
    知受騙。
二、案經被害人丁○○訴由臺灣宜蘭地方法院檢察署檢察官偵查起訴。
    理  由
一、訊據被告己○○固坦認有於上開時地收受告訴人丁○○所交付之金額，惟矢口否
    認有詐欺取財之犯行，辯稱：我確實有找到六之八號之攤位租給告訴人，但是當
    時攤位還有租給別人，有去跟對方講，因為對方還沒有找到攤位，希望能給他三
    個月的時間，另六之九之攤位，我確實有找過他們，當時還沒有同意，繼續運作
    中，當時我身上隨時攜帶一、二百萬元的現金，停車以後，我車子被偷走了，所
    以沒有錢可以還云云。經查：
（一）右揭事實，業據告訴人丁○○於偵查及審理中指述甚詳，且經證人乙○○、丙○○、戊○○、吳國燦、游土、甲○分於偵查及本院審理時證述明確，且有
      臺灣銀行宜蘭分行九十一年十月二十五日銀宜營字第０九一二二０七四六七一
      號函及所附交易明細資料、租賃契約書在卷可稽，核與告訴人指述之情節相符
      ，可見被告確有收受如事實欄所示之金額，並與告訴人簽訂租約等情無誤。
（二）被告雖辯稱其無詐欺取財之犯行云云，然被告於九十年四月間起至八、九月間
      陸續以被告自己名義與告訴人簽訂租賃契約，約定租得附表編號二至四所示之
      攤位而租予告訴人等情，此有租賃契約書在卷可稽，而於簽約之時，被告確實
      尚未取得附表編號二至四所示之攤位，而被告卻以已租得之名義而與告訴人簽
      約，顯見被告於簽約之時，實明知該攤位無法交付予告訴人無誤。而被告又辯
      稱有與攤位使用人談及租攤位之事宜，然經證人甲○到庭結證稱：被告有說
      要承租攤位，但是當時另有承租人，還沒有到期，我說等到承租人到期後搬走
      ，我才願意要租給被告，被告說要租二、三各月，我沒有答應，該攤位是市公
      所的攤位，我們一年簽一次約，不能租給別人長期等語明確；而證人乙○○到
      庭結證稱：被告說如果有機會的話一星期給他租一、二天，後來沒有說成，就
      沒有繼續說等語明確；證人丙○○到庭結證稱：被告問我時，我就說我自己在
      賣衣服，我跟被告說我自己要做，我不租給他，他只問過我一次，我說我沒有
      要租給別人，也沒有拿給我訂金等語明確（均本院九十三年十一月十七日審理
      筆錄參照），則依證人之證述可知，被告雖有找其等商談承租攤位之事宜，然
      僅談過幾次後，即無下文，而證人丙○○更明確表明不願出租之意，故被告當
      已明知該三個攤位均無法如期租得，然被告卻向告訴人陳稱已租得該三攤位，
      顯見被告確有為自己不法所有利益之意圖。而證人甲○、乙○○、丙○○均
      非為該市場攤位之所有人，而係向市公所以一年一約承租，其等所使用之攤位
      權利期間，僅為一年，故縱使證人甲○、乙○○、丙○○確有意將攤位出租
      ，亦不可能與承租人訂立長達二年之租約，而觀之被告與告訴人所訂立附表編
      號一之租約，被告與告訴人確實簽訂為期一年之租約，然於附表編號二至四號
      之攤位，卻均將租賃期間約定為二年，則被告既明知附表編號二至四之攤位係
      向市公所承租需一年簽訂一次契約，承租人不可能為出租二年之約定，而被告
      卻與告訴人簽訂約期二年，更可徵被告有為自己不法所有之意圖甚明。而被告
      將附表編號一所示之攤位出租予告訴人，告訴人因此對被告產生信任，且復對
      告訴人表示已租得附表編號二至四之攤位，而使告訴人信以為真，而交付金錢
      予被告，被告實有施用詐術，而使告訴人因此陷於錯誤無誤。
（三）被告又辯稱：隨時攜帶現金一、二百萬元，因將現金放置於車上，因車子遭竊
      ，始無法繼續運作云云，然經調閱被告於臺灣銀行宜蘭分行00000000
      0000號帳戶交易明細資料，除於九十年五月十日有提領一百萬元之金額外
      ，其餘均係僅數萬元之提領，而被告於九十年七月十一日始報案車輛失竊，則
      以被告於九十年五月十日提領一百萬元金額後與九十年七月十一日報案車輛失
      竊之間隔長達二月，則一般人實不可能將高達一百萬元之現金於二個月之期間
      中均隨身攜帶，況被告若果將百萬元現金放置於車內而遭竊，則於報案時當會
      向警員陳明，而觀之該車輛失竊證明單亦無相關含金錢失竊之記載，被告所為
      辯解，顯與常情有違，不足採信。
（四）告訴人先指稱於九十年三月十九日所交付之六十萬元，係交付附表編號二攤位
      之餘款，後又於本院審理時陳稱該六十萬元係交付所有攤位之訂金等語，然依
      被告與告訴人所簽訂之租約觀之，附表編號二攤位之租金總額約為二百十六萬
      元，附表編號三攤位之租金總額約為四十九萬九千二百元，附表編號四攤位之
      租金總額約為四十八萬元，則以告訴人於九十年四月二十七日、五月八日及九
      月六日所交付之金額總和，約相當於前開三個攤位之租金總額，則告訴人於九
      十年三月十九日所交付之六十萬元，實非屬附表編號二至四號之攤位之租金甚
      明，而該六十萬元與附表編號一所示之攤位租金大致相符，而附表編號一之攤
      位既已交付予告訴人使用，以作為取得告訴人信任之用，則告訴人指稱該六十
      萬元之部分亦係遭被告詐欺而得，即不可採，併此敘明。綜上所述，被告意圖
      為自己不法之所有，而施用詐術，使告訴人陷於錯誤而交付事實欄所示金額之
      犯行堪以認定，應依法論科。
二、核被告己○○所為，係犯刑法第三百三十九條第一項之詐欺取財罪。被告多次犯
    行，時間緊接，方法相同，觸犯構成要件相同之罪名，顯係基於概括犯意為之，
    應依連續犯之規定論以一罪，並依法加重其刑。爰審酌被告不思循正當途徑賺取
    財物，而以已租得攤位之名義，向告訴人詐財，其行為之倫理非難性非低，且本
    件犯罪所得高達三百餘萬元，所生損害非輕，及其行為手段、動機、犯後態度等
    一切情狀，量處如主文所示之刑。
據上論斷，應依刑事訴訟法第二百九十九條第一項前段，刑法第三百三十九條第一項
、第五十六條，罰金罰鍰提高標準條例第一條前段，判決如主文。
本案經檢察官鄭雅方到庭執行職務
中　　　華　　　民　　　國　　九十三　　年　　 十一 　　月　　 三十 　　日
                              臺灣宜蘭地方法院刑事第二庭
                                  審判長法  官  林明山
                                        法  官  謝佩玲
                                        法  官　鄭貽馨
右正本證明與原本無異。
如不服本判決，應於判決送達後十日內向本院提出上訴狀（應抄附繕本）。告訴人或
被害人如對於本判決不服者，應具備理由請求檢察官上訴，其上訴期間之計算係以檢
察官收受判決正本之日期為準。
                                        書記官  陳蒼仁
中　　　華　　　民　　　國　　九十三　　年　　十二　　月　　　二　　　日
附錄論罪法條
中華民國刑法第三百三十九條之一
意圖為自己或第三人不法之所有，以不正方法由收費設備取得他人之物者
，處一年以下有期徒刑、拘役或三千元以下罰金。
以前項方法得財產上不法之利益或使第三人得之者，亦同。
附表
┌───┬──────┬────────────┬──────┐
│編號  │攤位地點    │約定之租金及租期        │原權利人    │
├───┼──────┼────────────┼──────┤
│一    │宜蘭市○○街│租期一年（九十年八月十五│己○○      │
│      │二十七之一號│日起至九十一年八月時四日│            │
│      │左攤        │止）                    │            │
│      │            │使用時間：每週六、二、日│            │
│      │            │租金：每日三千元        │            │
├───┼──────┼────────────┼──────┤
│二    │宜蘭市○○街│租期二年（九十年九月一日│吳國忠      │
│      │六之八號    │起至九十二年八月三十一日│            │
│      │            │止）                    │            │
│      │            │使用時間：全部          │            │
│      │            │租金：每月九萬元，二年之│            │
│      │            │水電清潔費共十一萬二千元│            │
├───┼──────┼────────────┼──────┤
│三    │宜蘭市○○街│租期二年（九十年九月時四│乙○○      │
│      │六之九號右攤│日起至九十二年九月十三日│            │
│      │            │止）                    │            │
│      │            │使用時間：每週五、六    │            │
│      │            │租金：每日二千六百元    │            │
├───┼──────┼────────────┼──────┤
│四    │宜蘭市○○街│租期二年（九十年九月十六│丙○○      │
│      │六之九號左攤│日起至九十一年九月十五日│            │
│      │            │止）                    │            │
│      │            │使用時間：每週日、一    │            │
│      │            │租金：每日二千五百元    │            │
└───┴──────┴────────────┴──────┘
